【裁判字號】    97,交聲,3178
【裁判日期】    971224
【裁判案由】    違反道路交通管理處罰條例聲明異議
【裁判全文】
臺灣臺北地方法院交通事件裁定        97年度交聲字第3178號
原處分機關  臺北市交通事件裁決所
異  議  人
即受處分人  甲○○
上列受處分人因違反道路交通管理處罰條例案件，對於臺北市交
通事件裁決所中華民國97年11月27日所為之處分（原處分案號：
北市裁罰字第裁22-AEW872012號），聲明異議，本院裁定如下：
    主  文
異議駁回。
    理  由
一、按汽車臨時停車時，在設有禁止臨時停車標誌、標線處所不
    得臨時停車，道路交通安全規則第111 條第1 項第3 款定有
    明文。而依道路交通標誌標線號誌設置規則第169 條，劃設
    於道路緣石正面或頂面，或劃設於路面之紅色實線標線，係
    屬禁止臨時停車線，用以指示禁止臨時停車路段。次按汽車
    駕駛人在設有禁止臨時停車標誌、標線處所臨時停車者，處
    新臺幣（下同）300 元以上600 元以下罰鍰，道路交通管理
    處罰條例第55條第3 款定有明文。
二、本件異議人即受處分人於民國97年9 月5 日16時15分許，駕
    駛車牌號碼996-CG號營業一般小客車（下稱系爭車輛），在
    臺北市○○路○段49號前，劃設有禁止臨時停車之紅色標線
    路段臨時停車下客，待乘客下車後欲起步行駛時，系爭車輛
    右前方保險桿與適時停靠於前方車號9A-6855 號自小客車之
    左後方保險桿發生擦撞而肇事，嗣依臺北市政府警察局交通
    警察大隊道路交通事故初步分析研判表，認肇事原因為異議
    人「1.起駛疏忽。2.在設有禁止臨時停車標誌處所臨時停車
    下客」，臺北市政府警察局中正第一分局遂依道路交通管理
    處罰條例第55條第3 款「在設有禁止臨時停車標誌、標線處
    所臨時停車」之規定掣單舉發。嗣因異議人於應到案日期前
    向原處分機關提出申訴，原處分機關請舉發單位查覆結果，
    仍認異議人有前揭違規行為，遂於97年11月27日依道路交通
    管理處罰條例第55條第3 款及違反道路交通管理事件統一裁
    罰標準表規定，裁處異議人罰鍰300 元。
三、異議意旨略以：伊係在臺北市○○路、臨沂街口（尚未穿越
    臨沂街）因乘客要求下車而在紅線臨時停車，乘客下車後，
    伊駕車前行（穿越臨沂街）停於車號9A-6855 號車輛之後方
    即仁愛路二段49號前（當時伊已離開前述紅線臨停下客之現
    場，與發生車禍是不同的地點），嗣前方路口之燈號變為綠
    燈，前方車號9A-6855 號車輛卻紅線停車不走，其前方車輛
    早因綠燈遠走一空，伊按喇叭催促，惟車內男女似在爭論未
    獲回應，因不耐久候擬超車，且後方有機車，後退有限，而
    於前行時右前保險桿擦及該車左後保險桿約10公分見方的擦
    痕，為息事寧人擬賠錢了事，但對方開價6000元，簡直坑人
    ，且對方有過失，伊沒答應；事後員警寄來罰單註明「1.臨
    停下客。2.肇事。」，顯然是胡亂拼湊之故，兩者並無相干
    ，對方之保險公司亦來函要求伊賠7600元，表示根據交通警
    察的報告要伊負全責，然而對方紅線停車不走才是車禍的肇
    因，爰依此聲明不服云云。
四、經查：
（一）異議人於前述時間駕駛系爭車輛在臺北市○○路二段49號
      前禁止臨時停車路段臨時停車下客之事實，已據異議人自
      承在卷，復有卷附現場採證照片2 幀、道路交通事故現場
      圖及交通事故談話紀錄表足稽。而依現場採證照片及道路
      交通事故現場圖所示，臺北市○○路○段49號前之道路緣
      石及路面均劃設有紅色實線標線，屬於禁止臨時停車路段
      ，系爭車輛確實有臨時停靠於該處路旁，參以異議人於發
      生違規當日亦自承：「我駕車於肇地前下乘客後，起步由
      東往西起步行駛，當時前方停了一部自小客車，我以為該
      車要往東行駛，我便起步往東行駛，但該自小客車並沒有
      起步行駛，致使我車右前保險桿碰撞該自小客車左後保險
      桿而肇事」等語，有臺北市政府警察局中正一分局交通分
      隊交通事故談話紀錄表在卷可佐，堪認異議人確實於97年
      9 月5 日16時15分許在臺北市○○路二段49號前，劃設有
      禁止臨時停車標線處所臨時停車之違規行為無訛。
（二）異議人雖以前揭情詞置辯，惟查，本件舉發通知單違規事
      實欄雖記載「在設有禁止臨時停車標線處所臨時停車下客
      。『肇事無人傷亡』。」，然舉發違反法條欄僅記載「道
      路交通管理處罰條例第55條第3 款」即駕駛人在設有禁止
      臨時停車標誌、標線處所臨時停車者之裁罰規定；又本件
      北市裁罰字第裁22-AEW872012號裁決書舉發違規事實欄亦
      僅記載「在設有禁止臨時停車標誌處所臨時停車」、舉發
      違反法條欄記載「道路交通管理處罰條例第55條第3 款」
      ，並依法裁處「罰鍰新臺幣300 元整」，顯見異議人係因
      違反禁止臨時停車規定之行為始受本件舉發，並經原處分
      機關據以裁罰300 元，上開舉發通知單及原處分機關之裁
      決書均未針對異議人與前車發生擦撞之部分作出任何舉發
      或裁罰，且參酌本件紅線違規臨停之事實既屬明確，已如
      前述，無論異議人違規臨停與肇事之發生兩者間有無關聯
      ，原處分機關就異議人紅線違規臨停部分據以裁罰300 元
      ，即無違誤，當無何錯誤拼湊「肇事」與「臨停」之情形
      。至於異議人與前方車號9A-6855 號自小客車間之擦撞糾
      紛，倘異議人對本件肇事原因、過失比例與賠償範圍有所
      爭執（如前揭異議意旨所示），則應另循民事程序提起救
      濟，尚非本件違反道路交通管理處罰條例聲明異議程序所
      得審理之範圍，附此敘明。
五、綜上所述，異議人駕駛系爭車輛確有在禁止臨時停車處所臨
    時停車之違規行為，從而，原處分機關依前揭道路交通管理
    處罰條例第55條第3 款及違反道路交通管理事件統一裁罰基
    準表之規定，裁處異議人罰鍰300 元，核無違誤，本件異議
    為無理由，應予駁回。
據上論斷，應依道路交通案件處理辦法第19條，裁定如主文。
中    華    民    國    97    年    12    月    24    日
                        交通法庭  法  官  吳俊龍
上正本證明與原本無異。
如不服本裁定，應於裁定送達後5日內向本院提出抗告狀。
                                  書記官  劉俊源
中    華    民    國    97    年    12    月    24    日


司法院資訊處製作；財團法人民間司法改革基金會備份。
